【裁判字號】    97,台上,529
【裁判日期】    970320
【裁判案由】    債務人異議之訴
【裁判全文】
最高法院民事判決              九十七年度台上字第五二九號
上  訴  人  丙○○
訴訟代理人  陳宏模律師
被 上訴 人  甲○○
            乙○○
共      同
訴訟代理人  王桂樹律師
上列當事人間債務人異議之訴事件，上訴人對於中華民國九十六
年十一月六日台灣高等法院第二審判決（九十五年度上字第三四
一號），提起上訴，本院判決如下：
    主  文
原判決廢棄，發回台灣高等法院。
    理  由
本件被上訴人主張：分割前之台北縣樹林市○○○段下石頭溪小
段第二六八地號土地原為兩造及其他共有人所共有，上訴人之應
有部分為二分之一，該土地於民國九十一年間經原審以九十年度
上更（三）字第二一四號民事判決分割確定，上訴人分得現地號
為台北縣樹林市○○○段下石頭溪小段第二六八地號面積七八五
平方公尺之土地（下稱系爭土地）。嗣上訴人以上開判決為執行
名義聲請台灣板橋地方法院（下稱板橋地院）以九十四年度執字
第二七四二九號強制執行事件拆除伊所有坐落系爭土地上門牌號
碼台北縣樹林市○○街○段二三三號房屋（下稱系爭房屋）。伊
與上訴人間有租賃關係，系爭房屋係基於租賃關係占有使用系爭
土地，上訴人不得請求拆除等情，依強制執行法第十四條第二項
規定，求為撤銷板橋地院九十四年度執字第二七四二九號強制執
行事件，對於系爭房屋之強制執行程序之判決。
上訴人則以：被上訴人依土地使用同意書建造者係台北縣樹林市
○○街○段一○七之一號房屋，非系爭房屋，該土地使用同意書
縱係王長居出具，亦與伊無關，兩造間並無租賃關係，被上訴人
所有系爭房屋無權占有系爭土地，伊自得請求拆除等語，資為抗
辯。
原審廢棄第一審所為被上訴人敗訴之判決，改判如其聲明，係以
：被上訴人就其主張之事實，業據提出租金收據、土地使用同意
書等件為證。查被上訴人係於系爭土地上建造房屋，建築地址為
台北縣樹林市○○街○段一一○號，該地址整編前為同段一一八
號，嗣於八十九年一月一日整編為同段二三三號，足見被上訴人
依土地使用同意書建造者係同段二三三號房屋。次查分割前之系
爭土地原為訴外人林本源興殖株式會社所有，上訴人之父王長居
於三十七年十一月十五日購買應有部分二分之一，於三十九年九
月十九日辦理所有權移轉登記為上訴人所有，王長居於六十五年
間出具土地使用同意書，同意被上訴人於系爭土地上建造系爭房
屋。上訴人所有系爭土地及其兄弟王振銘、王振政之財產均係其
父王長居購置、處理，且王振銘、王振政承認被上訴人提出之租
金收據係真正，顯見上訴人所有分割前系爭土地應有部分二分之
一業於王長居生前出租予被上訴人，被上訴人係基於對分割前系
爭土地應有部分二分之一之租賃權之法律關係，於分割前之系爭
土地上建造系爭房屋。上訴人所有土地及其兄弟之財產均由王長
居購置、處理，王長居顯係以代理人之身分為上訴人處理系爭土
地，上訴人應負授權人之責任，王長居所為同意、出租之意思表
示之效力及於上訴人，上訴人應受該租賃關係之拘束，不得聲請
強制執行拆除系爭房屋。故被上訴人依強制執行法第十四條第二
項規定，請求撤銷板橋地院九十四年度執字第二七四二九號強制
執行事件，對於系爭房屋之強制執行程序，為有理由，應予准許
等詞，為其判斷之基礎。
惟查代理行為須代理人有代理權，並於其代理權限內為之，始直
接對本人發生效力，此觀民法第一百零三條第一項之規定自明。
上訴人否認授權他人出租系爭土地，原審未命被上訴人舉證，遽
謂上訴人所有土地及其兄弟之財產均由其父王長居購置、處理，
王長居顯係以上訴人代理人之身分出租系爭土地，上訴人應對王
長居所為負授權人之責任，已有可議。次查民法第四百二十一條
第一項所謂租賃，須物之出租人與承租人對租賃物及租金有具體
而確定之意思表示一致，始能成立。上訴人對於分割前坐落台北
縣樹林市○○○段下石頭溪小段第二六八地號土地之應有部分二
分之一，換算面積為七八五平方公尺，系爭房屋僅占有分割後之
系爭土地之一部分；被上訴人提出之租金收據未記載租用之土地
，有原審九十年度上更（三）字第二一四號民事判決及租金收據
可稽（見第一審卷一一頁以下）。果爾，被上訴人究如何與上訴
人達成租賃物及租金之合意，其承租者究係應有部分或系爭土地
之全部或一部，即攸關兩造間有否租賃關係。原審就上開事項未
調查審認，遽謂上訴人所有分割前系爭土地應有部分二分之一業
已出租予被上訴人，亦嫌率斷。又被上訴人依土地使用同意書建
造者係台北縣樹林市○○街○段一○七之一號房屋，該房屋與系
爭同段二三三號房屋，似為不同之房屋（見土地使用同意書及門
牌證明書，第一審卷六五頁、原審卷第二宗八、九頁）。原審未
查明二者是否相同之房屋，逕為判決，並有疏略。上訴論旨，指
摘原判決違背法令，求予廢棄，非無理由。
據上論結，本件上訴為有理由。依民事訴訟法第四百七十七條第
一項、第四百七十八條第二項，判決如主文。
中    華    民    國  九十七  年    三    月   二十   日
                      最高法院民事第七庭
                          審判長法官  劉  福  來
                                法官  陳  國  禎
                                法官  陳  重  瑜
                                法官  吳  謀  焰
                                法官  許  正  順
      本件正本證明與原本無異
                                      書  記  官
中    華    民    國  九十七  年    四    月    二    日
                                                w


司法院資訊處製作；財團法人民間司法改革基金會備份。
